【裁判字號】    97,台上,2075
【裁判日期】    970516
【裁判案由】    殺人未遂
【裁判全文】
最高法院刑事判決            九十七年度台上字第二０七五號
上  訴  人  甲○○
上列上訴人因殺人未遂案件，不服台灣高等法院中華民國九十七
年三月七日第二審判決（九十七年度上訴字第二六號，起訴案號
：台灣桃園地方法院檢察署九十六年度偵字第七一一九號），提
起上訴，本院判決如下：
    主  文
上訴駁回。
    理  由
按刑事訴訟法第三百七十七條規定，上訴於第三審法院，非以判
決違背法令為理由，不得為之。是提起第三審上訴，應以原判決
違背法令為理由，係屬法定要件。如果上訴理由書狀並未依據卷
內訴訟資料，具體指摘原判決不適用何種法則或如何適用不當，
或所指摘原判決違法情事，顯與法律規定得為第三審上訴理由之
違法情形，不相適合時，均應認其上訴為違背法律上之程式，予
以駁回。本件原判決撤銷第一審之科刑判決，改判仍論上訴人甲
○○以殺人未遂，累犯罪，處有期徒刑玖年。係依憑被害人楊三
雄、證人楊許春英、邱陳玉鳳、簡呂秀英、熊鴻澂分別於警詢、
檢察官訊問及原審審理之證述，財團法人長庚紀念醫院林口分院
民國九十六年三月二十五日診斷證明書及病歷資料暨病危通知書
、該院九十六年四月十三日（九六）長庚院法字第○二八四號、
九十六年六月十三日（九六）長庚院法字第○五一四號函（記載
：被害人受有右側顏面穿刺傷、右側前胸穿刺傷併血胸、左大腿
穿刺傷等多處嚴重傷害。被害人先送往敏盛醫院再轉往長庚醫院
林口分院急救，診斷為胸部（右）穿刺傷、血胸及右臉、左大腿
穿刺傷，並接受胸腔鏡肺撕裂傷修補之緊急手術，就診時之收縮
壓僅為八三mmHg兼右側胸管出血量達一千一百毫升，呈現出血性
休克之危險狀況，兼隨時有再大量出血之可能，故於手術後轉入
加護病房時即開立病危通知；另就醫學而言病患受傷原因可能係
尖刀穿刺所造成，依當時病情，恐有立即危害生命之虞等情）等
證據資料，而為論斷，已詳敘其所憑之證據及得心證之理由。而
以上訴人否認犯罪，辯稱：證人均為被害人之親友，均未親眼目
睹上訴人有何殺人或傷害被害人之行為，均是揣測之言，本件並
無積極證據認定被害人之刀傷係由上訴人所為，上訴人並無殺人
之犯意云云，為不足採，亦於理由內依憑所調查之證據詳加指駁
；並說明：（一）胸部係人體心、肺重要器官所在之處，如遭利
器穿刺入，有可能使心臟破裂、冠狀動脈斷裂或肺部撕裂導致血
胸等足以致人於死之傷勢，為眾所週知之事實，上訴人教育程度
為高中肄業，已成年，對之應知悉，其猶持水果刀猛刺被害人胸
部，同時呼喊：「給你死」、「給你絕子絕孫」等語，繼續猛刺
被害人右臉部及左大腿內側，於被害人因失血過多無力抵抗之際
，復將之騎坐壓制在地，舉刀欲繼續殺害被害人，幸為楊許春英
及時阻止。參酌上訴人前因故已對被害人懷恨在心，足徵其確有
殺死被害人之動機及決心。（二）審酌刑法第五十七條所定之一
切情形，撤銷第一審科處有期徒刑十五年之判決，改判量處有期
徒刑九年之理由。從形式上觀察，原判決並無足以生影響判決結
果之違法情形存在。上訴意旨略稱：（一）卷內診斷證明書對原
判決所指刀傷之深度、寬度及其具體位置，並未詳細記載，原審
就此未詳查釐清，遽認上訴人有殺人之犯意，有應於審判期日調
查之證據未予調查之違法。（二）原判決認定楊許春英搶下上訴
人手中之水果刀等情，惟本件上訴人、楊許春英及告訴人手部均
無受傷之痕跡，且刀柄亦驗無指紋，原審對此未盡調查職責。（
三）證人邱陳玉鳳、簡呂秀英均稱：沒有看到上訴人持刀，亦無
看見告訴人如何受傷等語，而依當時楊許春英目睹之情形，決無
可能是上訴人所指之傷害情形。原判決對證人之證言，及對上訴
人有無殺人犯意之證據資料，均未詳予論斷，有判決不備理由之
違法。（四）上訴人有殘障及精神疾病，原判決量刑對此未予斟
酌，亦屬違法等語。惟查：採證認事，係事實審法院之職權，其
對證據證明力所為之判斷，如未違背經驗法則與論理法則，復已
敘述其憑以判斷之心證理由，即不能任意指為違法。原判決就其
依憑調查所得之證據資料，認定：上訴人有殺害被害人未遂之犯
罪事實，已明確認定，詳細記載，並詳敘其證據取捨及得心證之
理由。所為之論斷，核與證據法則，亦無違背，並無判決不憑證
據或不備理由，或應於審判期日調查之證據未予調查之違法情形
，上訴意旨妄指為違法，自非適法之第三審上訴理由。另按量刑
輕重係屬事實審法院得依職權自由裁量之事項，原判決已說明其
審酌刑法第五十七條各款所列情形及其他一切情狀，量處有期徒
刑九年之理由，既未逾法定刑度，又無濫用量刑權限之情形，即
不得指為違法，而執為第三審上訴之合法理由。其餘上訴意旨，
則置原判決所為明白論斷於不顧，或仍持已為原判決指駁之陳詞
再事爭辯，或對於事實審法院取捨證據與自由判斷證據證明力之
職權行使，徒以自己之說詞，任意指摘，難認已符合首揭法定之
第三審上訴要件。其上訴違背法律上之程式，應予駁回。
據上論結，應依刑事訴訟法第三百九十五條前段，判決如主文。
中    華    民    國  九十七  年    五    月   十六   日
                      最高法院刑事第四庭
                          審判長法官  林  增  福
                                法官  張  清  埤
                                法官  陳  世  雄
                                法官  蔡  國  在
                                法官  石  木  欽
      本件正本證明與原本無異
                                      書  記  官
中    華    民    國  九十七  年    五    月   二十   日
                                                    Ｒ


司法院資訊處製作；財團法人民間司法改革基金會備份。
